【裁判字號】    90,訴,713
【裁判日期】    901213
【裁判案由】    拆屋交地
【裁判全文】
臺灣彰化地方法院民事判決  九十年訴字第七一三號
    原        告  戊○○
    訴 訟代理 人  甲○○
    被        告  乙○○
                  丙○○
    訴 訟代理 人  丁○○
右當事人間請求拆屋交地事件，本院判決如左：
    主      文
被告丙○○應將坐落彰化縣秀水鄉○○段四五四地號土地上如附圖所示編號Ｃ部分面
積二十二平方公尺、同段四五四─二地號土地上如附圖所示編號Ｇ部分面積七十二平
方公尺、同段四五四─三地號土地上如附圖所示編號Ｋ部分面積十二平方公尺之鐵棚
架拆除，並將該土地返還原告及其他共有人全體。
原告其餘之訴駁回。
訴訟費用由被告丙○○負擔。
    事      實
甲、原告方面：
  一、聲明：
      被告應將坐落彰化縣秀水鄉○○段四五四地號土地上如附圖所示編號Ｃ部分面
      積二十二平方公尺、同段四五四─二地號土地上如附圖所示編號Ｇ部分面積七
      十二平方公尺、同段四五四─三地號土地上如附圖所示編號Ｋ部分面積十二平
      方公尺之鐵棚架拆除，並將該土地返還原告及其他共有人全體。
  二、陳述：
    (一)坐落彰化縣秀水鄉○○段四五四、四五四─二、四五四─三等三筆地號土地（
      以下簡稱系爭土地）為兩造及其他共有人所共有，原告應有部分之比例皆為六
      四二０分之七八六，詎被告乙○○、丙○○、丁○○等人未經原告及其他全體
      共有人之同意，竟流氓強硬霸佔全部土地，並肆無忌憚地在系爭土地上搭蓋鐵
      棚架等違章建物，供作渠等經營汽車維修、保養、美容、清洗等用途，該等建
      物坐落位置、構造、面積詳如附圖所示。
    (二)雖經原告迭次向渠等催討，然未獲置理，爰本於共有人之物上請求權規定請求
      判決如聲明欄所示。
  三、證據：提出土地所有權狀影本三件、存證信函影本暨限時掛號函件收據影本六
      件、地籍圖謄本一件、土地登記謄本三件、現場照片三幀、切結書影本一件、
      印鑑證明影本一件為證，並聲請履測現場。
乙、被告方面：
（甲）被告乙○○、丁○○部分：
  一、聲明：原告之訴駁回。
  二、陳述：
    (一)被告乙○○並非系爭土地及建物之所有人，亦非原告所言之共有人，自不得僅
      憑被告丁○○、丙○○等人與被告乙○○為父子關係，即斷定被告乙○○為土
      地共有人之一，或即為建物之所有人，原告自應負舉證之責。
    (二)被告乙○○身為公務員，依法不得為流氓或其他惡霸營利事業，原告誣指被告
      有上述行為，應自負其責，並請鈞院給予被告公允之判決，為日後回復名譽損
      害有所依據。又被告丁○○為元大京華證券公司營業員，白天均在公司上班，
      自不可能經營洗車場工作，更不可能如原告所言，肆無忌憚地為流氓行為，並
      霸佔他人土地。
    (三)至於系爭土地上之建物確係被告丙○○所搭建，自與被告乙○○、丁○○二人
      無涉。
（乙）被告丙○○部分：
  一、聲明：原告之訴駁回。
  二、陳述：
    (一)系爭土地與同段四五四─一、四五四─四、四五四─五等六筆土地，其共有人
      及應有部分皆相同，原告請求被告除去地上物，將土地交還全體共有人，因其
      他共有人亦有地上物，原告僅對被告提起訴訟，顯有不公。
    (二)原告於起訴狀所言，被告未經全體共有人之同意，不顧共有人之勸阻，以流氓
      手段強硬霸佔系爭土地，並興違章建築‧‧‧云云，實為惡意誣蔑，及毀損名
      譽之行為。且原告延至八十八年十月間始取得系爭土地其應有部分之所有權，
      卻主張被告侵害其未取得所有權前之權利，應為無理由。
    (三)原告所提之存證信函，係原告前手許火為個人利益所為之行為，非為全體共
      有人之利益為之。
    (四)況且，被告已取得部分共有人之同意，自非無權占有。
  三、證據：提出土地登記謄本影本六件、地籍圖謄本影本一件、實務見解一則、同
      意書影本三件為證。
丙、本院依聲請囑託彰化縣彰化地政事務所派員會同本院履測現場，並分別製成勘驗
    筆錄及土地複丈成果圖附卷。
    理      由
一、原告起訴主張系爭土地為兩造及其他共有人所共有，其應有部分之比例皆為六四
    二０分之七八六，詎被告未經原告及其他全體共有人之同意，竟在系爭土地上搭
    蓋鐵棚架等建物，供作經營洗車、汽車美容等用途，爰本於共有人之物上請求權
    規定請求拆除該建物，並將土地返還原告及其他共有人全體等語。被告乙○○則
    以伊為公務員，依法不得為流氓霸佔土地行為，且不得僅憑伊與被告丁○○、丙○○等人為父子關係，即斷定為系爭土地上建物之所有人等語資為防禦方法。被
    告丁○○則以伊為證券公司營業員，無暇經營洗車場，且系爭土地上之建物確係
    被告丙○○搭建，與伊無涉等語資為防禦方法。被告丙○○則以伊為系爭土地之
    共有人，且已徵得部分共有人同意使用系爭土地，自非無權占有等語資為防禦方
    法。
二、本件原告主張系爭土地為兩造及其他共有人所共有，其應有部分之比例皆為六四
    二０分之七八六，詎被告丙○○未經原告同意，在系爭土地上搭蓋鐵棚架等建物
    ，供作經營洗車、汽車美容等用途，詳細坐落位置、構造、面積如附圖所示等情
    ，業據原告提出土地所有權狀影本三件、地籍圖謄本一件、土地登記謄本三件、
    現場照片三幀等為證，且為被告丙○○不爭執，復經本院依聲請囑託彰化縣彰化
    地政事務所派員會同勘測屬實，分別製有土地複丈成果圖、勘驗筆錄附卷足憑，
    自堪信原告此部分之主張為真實。至於原告另主張被告乙○○、丁○○二人亦為
    系爭土地上建物之所有人乙節，不僅為渠等所否認，且原告自始至終並未提出其
    他佐證，諸如僱工資料、出資憑證、讓與文件、產權證明等以實其說，自難單憑
    渠等分別為被告丙○○之父親，或系爭土地之共有人，遽以推認渠等即為該建物
    之所有人。準此，原告主張被告乙○○、丁○○二人亦無權占有系爭土地，供作
    經營洗車、汽車美容等用途云云，自無可採。
三、按「未經共有人協議分管之共有物，共有人對共有物之特定部分占用收益，須徵
    得他共有人全體之同意。如未經他共有人同意而就共有物之全部或一部任意占用
    收益，他共有人得本於所有權請求除去其妨害或請求向全體共有人返還占用部分
    。」、「所有人對於無權占有或侵奪其所有物者，得請求返還。對於妨害其所有
    權者，得請求除去之。」、「各共有人對於第三人，得就共有物之全部，為本於
    所有權之請求。但回復共有物之請求，僅得為共有人全體之利益為之。」，此觀
    最高法院七十四年度第二次民事庭會議決議及民法第七百六十七條、第八百二十
    一條等規定自明。經查，被告丙○○固為系爭土地之共有人之一，並已取得部分
    共有人即被告丁○○及訴外人許其欽、許振業等人同意使用系爭土地，有卷附土
    地登記謄本、同意書影本等件足憑，然依該土地登記謄本所載，系爭土地尚有原
    告及訴外人曾義成、曾世吩、許旭嘉等共有人，被告丙○○自始至終均未能證明
    已徵得其他共有人同意或共有人間曾有分管之事實，揆諸前開說明，原告主張被
    告丙○○無權占有系爭土地，堪予採信。
四、綜上所述，原告本於共有人之物上請求權，請求被告丙○○將如附圖所示編號Ｃ
    部分面積二十二平方公尺、編號Ｇ部分面積七十二平方公尺、編號Ｋ部分面積十
    二平方公尺之鐵棚架拆除，並將該土地返還原告及其他共有人全體，核與前開法
    律規定並無不符，應予准許。原告逾此範圍之請求則為無理由，應予駁回。
五、本件事實已臻明確，兩造其餘攻擊防禦方法，均與本件判決結果不生影響，無一
    一審究及論列必要，併此敘明。
據上論結，本件原告之訴為一部分有理由，一部分無理由，依民事訴訟法第七十九條
但書，判決如主文。
中      華      民      國    九十    年     十二     月      十三      日
                                    臺灣彰化地方法院民事第三庭
~B法      官  陳正禧
右正本係照原本作成。
如對本判決提起上訴，應於收受本判決後二十日內向本院提出上訴狀。
~B法院書記官  鄭秀鑾
中      華      民      國    九十    年     十二     月      十三      日


司法院資訊處製作；財團法人民間司法改革基金會備份。
